【裁判字號】    99,他,8
【裁判日期】    990526
【裁判案由】    依職權確定訴訟費用
【裁判全文】
臺灣雲林地方法院民事裁定                 99年度他字第8號
原      告  丙○○
兼
法定代理人  丁○○
被      告  甲○○
兼
法定代理人  乙○○
上列當事人間請求給付損害賠償事件，業經判決確定，本院依職
權確定訴訟費用額，裁定如下：
    主  文
原告應向本院繳納新台幣壹萬零陸佰玖拾捌元，及自本裁定送達
之翌日起至清償日止，按年息百分之五計算之利息。
被告應向本院繳納新台幣貳仟零柒元，及自本裁定送達之翌日起
至清償日止，按年息百分之五計算之利息。
    理  由
一、按經准予訴訟救助者，於終局判決確定或訴訟不經裁判而終
    結後，第一審受訴法院應依職權以裁定確定訴訟費用額，向
    應負擔訴訟費用之當事人徵收之；其因訴訟救助暫免而應由
    受救助人負擔之訴訟費用，並得向具保證書人為強制執行。
    民事訴訟法第114 條第1 項定有明文。又同法第91條第3 項
    規定，法院依聲請以裁定確定之訴訟費用額，應於裁定送達
    翌日起，加給按法定利率計算之利息，其立法理由旨在「促
    使當事人早日自動償付其應賠償對造之訴訟費用」，是於當
    事人無力支出訴訟費用時，雖由國庫暫時墊付，然法院依前
    揭民事訴訟法第114 條第1 項規定，依職權裁定確定訴訟費
    用額，既同屬確定訴訟費用額之程序，自應基於同一理由而
    類推適用同法第91條第3 項規定加計法定遲延利息（臺灣高
    等法院暨所屬法院民國94年11月25日94年度法律座談會民事
    類提案第34號法律問題二研討結果意旨參照）。
二、本件原告起訴請求被告給付損害賠償，經本院於民國98年9
    月15日以98年度救字第19號裁定對原告准予訴訟救助，嗣該
    案經本院98年度訴字第349 號判決原告部分勝訴確定，其訴
    訟費用應徵裁判費為新台幣（下同）17,830元，由被告負擔
    五分之二，餘由原告負擔。
  (一)承上，關於第一審裁判費，原告應負擔五分之三即10,698元
    ，被告應負擔五分之二即7,132 元。
  (二)嗣被告另提上訴，其上訴聲明係主張就「超過」20萬元、5
    萬元部分廢棄，而原判決係令被告應給付25萬元、10萬元，
    則上訴之利益應為10萬元（35－25＝10），應繳二審上訴費
    用1,500 元，惟被告（即上訴人）因法院誤以其上訴利益為
    35 萬 元，而核裁判費為5,625 元，被告（上訴人）已如數
    繳納，而溢繳4,125 元（5,625 －1,500 ＝4,125 ），又上
    訴人業已撤回上訴，另應退費1,000 元，合計應退5,125 元
    ，從而，被告應補繳裁判費為2,007 元（7,132 －5,125 ＝
    2,007 ）。
  (三)因之，揆諸前揭規定及說明，應即由兩造向本院繳納，並加
    給自本裁定送達翌日起至清償日止按法定利率即年息5 ％計
    算之利息。
三、爰裁定如主文。
中    華    民    國    99    年    5     月    26    日
                  民事第一庭    法  官  黃玉清
以上正本係照原本作成
如對本裁定抗告，須於裁定送達後10日之不變期間內，向本院提
出抗告狀
中    華    民    國    99    年    5     月    26    日
                                書記官  王振州

司法院資訊處製作；財團法人民間司法改革基金會備份。
